臺灣臺南地方法院交通事件裁定　　　　100年度交聲字第454號
移送機關　　交通部公路總局嘉義區監理所臺南監理站
異議人即
受處分人　　黃浩庭
法定代理人　黃俊明
　　　　　　蔡麗娟
上列異議人即受處分人因違反道路交通管理處罰條例案件，對於
交通部公路總局嘉義區監理所臺南監理站民國100年5月30日所為
之裁決處分（處分案號：嘉監南字第裁74-S00000000號）聲明異
議，本院裁定如下：
    主    文
原處分撤銷。
黃浩庭汽車駕駛人駕駛汽車，有二輛以上之汽車共同在道路上以
危險方式駕車，處罰鍰新臺幣萬元，吊銷駕駛執照，年內不
得考領駕駛執照，並應接受道路交通安全講習。
    理    由
一、原處分意旨略以：異議人即受處分人黃浩庭（下稱異議人）
    駕駛車牌號碼191-HNA號重型機車（下稱系爭機車），於民
    國100年3月21日0時33分許，行經臺南市○區○○路與新興
    路口時，因二輛以上之機車在道路上競駛、競技，經臺南市
    警察局第六分局（下稱舉發機關）警員製單逕行舉發車輛所
    有人，嗣據車主蔡麗娟陳明該車輛係由異議人駕駛，移送機
    關即交通部公路總局嘉義區監理所臺南監理站（下稱原處分
    機關）乃以異議人之違規事證明確，依道路交通管理處罰條
    例第43條第3項、第5項前段（原處分漏載第5項前段）、第
    85條第1項及違反道路交通管理事件統一裁罰基準表之規定
    ，裁處異議人罰鍰新臺幣（下同）30,000元，吊銷駕駛執照
    ，並應參加道路交通安全講習等語。
二、聲明異議意旨略以：異議人於上揭時、地騎乘機車，雖有與
    數輛機車共同行駛於道路上，但異議人車行速度正常，並未
    逾當地行車速限40公里/小時，且與其他同行車輛相互間互
    不相識，自無共同競駛之情，原處分顯有違誤，為此聲明異
    議，請求撤銷原處分等語。
三、按二輛以上之汽車共同在道路上蛇行，或以其他危險方式駕
    車，或在道路上競駛、競技者，處汽車駕駛人30,000元以上
    90,000元以下罰鍰，並當場禁止其駕駛及吊銷其駕駛執照；
    又汽車駕駛人違反第1項、第3項規定者，應接受道路交通安
    全講習，道路交通管理處罰條例第43條第1項、第3項、第5
    項前段，分別定有明文。次按汽車駕駛人，曾依第43條規定
    吊銷駕駛執照者，3年內不得考領駕駛執照，道路交通管理
    處罰條例第67條第2項亦有明文。
四、經查：
  (一)異議人駕駛系爭機車，於上開時、地，因有二輛以上之機車
    在道路上競駛、競技之違規行為，經舉發機關警員製單逕行
    舉發車輛所有人，嗣因車主蔡麗娟陳明前開行為係可歸責於
    駕駛人即異議人，而經原處分機關以異議人之違規事證明確
    ，對異議人裁處如前所述之裁罰等情，有臺南市警察局100
    年3月23日南市警交字第S00000000號舉發違反道路交通管理
    事件通知單、提供違規駕駛人申報書、及原處分機關100年5
    月30日嘉監南字第裁74-S00000000號裁決書各1份附卷可稽
    。
  (二)次查，經本院勘驗舉發機關100年7月4日南市警六交字第100
    0009866號函檢附之採證錄影光碟之結果，經開啟檔名「Bac
    kup.db3」之錄影內容，見：「畫面00:32:07秒時，『西向
    全景』畫面中，數輛機車由金華路一段右轉至大成路二段，
    行駛在內側車道上；畫面00:32:15秒時，『東向內車前』畫
    面中，上揭機車行駛而過，車上均附載一人，駕駛者及乘客
    均未戴安全帽；畫面00:32:23秒時，『東向全景』畫面中，
    上揭機車行駛於大成路上，佔據內、外車道，大約有9輛機
    車；畫面00:32:55秒時，『南向全景』畫面中，上揭機車由
    大成路左轉至夏林路上，仍佔據內、外車道行駛；畫面00:3
    3:18秒時，『北向汽車後』畫面中，見上揭機車中之一輛機
    車車牌號碼為『191-HNA』號，車上附載一人，該乘客穿著
    外套，頭上戴著外套的帽子；畫面00:33:22秒時，『北向全
    景』畫面中，見系爭機車行駛時與上揭數輛機車併騎，並行
    駛於內側車道上；畫面00:33:28秒時，系爭機車與上揭數輛
    機車一同左轉駛入新興路；畫回00:34:03秒時，『新興金華
    東向全景』畫面中，上揭機車仍佔據內、外車道行駛；畫面
    00:34:20秒時，『新興金華西向全景』畫面中，上揭機車仍
    佔據內、外車道行駛，系爭機車則行駛於內車道上；畫面00
    :34:33秒時，『新興金華西向全景』畫面中，上揭機車右轉
    行駛而去，系爭機車亦隨著一起右轉而駛離畫面」，此有本
    院100年12月16日勘驗筆錄、舉發機關檢送之採證光碟等件
    在卷可稽。依上開勘驗結果，足見本件違規當時連同異議人
    駕駛之系爭機汽車在內共約9輛機車併排行駛，集體佔據、
    壅塞車道之行為，致使後方行駛之車輛無法正常行駛，對公
    共交通安全影響甚鉅，自屬在道路上以危險方式駕車之行為
    ，甚為明確。
  (三)末按道路交通管理處罰條例第43條第3項所謂「二輛以上之
    汽車共同違反第1項之規定，或在道路上競駛、競技」，其
    中違反第1項之規定所指即「蛇行，或以其他危險方式駕車
    」，至「競駛、競技」則指數車相互以超越對方車輛為目的
    ，而高速競賽或追逐行駛之駕駛行為。是以，「蛇行」為「
    危險方式駕車」之例示規定，而「競駛、競技」與「危險方
    式駕車」之裁罰法律效果固無不同，惟由構成要件規範結構
    觀之，立法者顯然有意區分兩者之行為態樣，且不以同時具
    備為必要。準此，數駕駛人若結夥成行，雖有併排行駛、佔
    據車道之駕駛行為，仍與「競駛、競技」之文義有間，自不
    能適用「競駛、競技」之規定為裁罰依據。查本件異議人係
    與多輛機車共同併排行駛、佔據車道等危險方式駕車，業如
    前述，然上開採證光碟之錄影內容，尚無明顯異議人與他車
    有相互超越、追逐競駛之情形，復查無其他積極證據足以證
    明異議人確有原處機關所認競駛之違規行為。是原處分機關
    以「二輛以上汽車共同在道路上競駛」為裁罰事由，其認事
    用法尚有違誤。
五、綜上所述，異議人於上揭時、地，駕駛系爭機車，與他車共
    同在道路上以危險方式駕駛之違規行為，堪可認定。惟原處
    分機關未予詳查，而以「二輛以上汽車共同在道路上競駛」
    為裁罰事由，尚有違誤，自應由本院將原處分撤銷，並依道
    路交通管理處罰條例第43條第3項、第5項前段、第67條第2
    項及違反道路交通管理事件統一裁罰基準表等規定，裁處如
    主文第2項所示之處分，以資適法。
六、據上論斷，應依道路交通管理處罰條例第87條第2項，道路
    交通事件處理辦法第19條前段，裁定如主文。
中    華    民    國   100    年    12    月    30    日
                      交通法庭  法  官  林福來
以上正本證明與原本無異。
如不服本裁定，應於收受送達後5日內向本院提出抗告狀。（應
附繕本）
                                書記官  李淑惠
中    華    民    國   101    年    1     月    3     日